臺灣臺北地方法院刑事判決                        九十二年度交易字第一八七號

    公  訴  人  臺灣臺北地方法院檢察署檢察官
    被      告  孫國強  男，四十二歲(民國○○年○月○○                      ○日生)
                        身分證統一編號：Ｚ○○○○○○○○○號
                        住臺北縣○○鄉○○村○○街○○○巷○號○樓

右列被告因過失傷害案件，經檢察官聲請簡易判決處刑（九十一
年度調偵字第五二七號），本院臺北簡易庭認不宜以簡易判決處
刑，移由本院刑事庭依普通程序審理，本院判決如左：
    主    文
孫國強因過失傷害人，處有期徒刑肆月，如易科罰金，以叁佰元
折算壹日。
    事    實
一、孫國強於民國九十年八月十三日上午八時二十五分許，駕駛
    車牌號碼○○－○○○○號自用小型客貨車，沿臺北市信義路四段
    北側慢車道由西向東方向行駛，行經該路段與光復南路交岔
    路口，左轉北向擬通過路口北側東西向行人穿越道、進入光
    復南路之際，原應注意汽車行近行人穿越道前，應減速慢行
    ，遇有行人穿越時，無論有無交通警察指揮或號誌指示，均
    應暫停讓行人先行通過，而當時天氣晴、日間自然光線、視
    距良好、市區柏油道路乾燥、無缺陷及障礙，行車管制號誌
    運作正常，依其智識、能力又無不能注意之情事，詎孫國強
    竟疏未注意行人穿越道上有無行人通過，貿然左轉北向駛越
    路口北側東西向行人穿越道、擬進入光復南路，適有行人張
    仁英沿臺北市信義路四段、光復南路交岔路口北側東西向行
    人穿越道由東向西方向穿越光復南路，見狀閃避不及，孫國
    強所駕車輛前保險桿左側遂撞及張仁英左小腿，張仁英因而
    倒地，受有左側脛骨、腓骨骨折之傷勢。孫國強肇事後，於
    警員前往醫療院所處理時，不逃避接受裁判而當場向警員自
    首、承認為肇事人而願接受裁判。
二、案經張仁英訴由臺北市政府警察局信義分局報請臺灣臺北地
    方法院檢察署檢察官偵查起訴。
    理    由
一、訊據被告孫國強固不否認於右揭時間駕駛車牌號碼○○－○○○○
    號自用小型客貨車，沿臺北市信義路四段北側慢車道由西向
    東方向行駛，行經該路段與光復南路交岔路口，左轉北向擬
    通過路口北側東西向行人穿越道、進入光復南路之際，發現
    告訴人張仁英倒臥其所駕車輛車頭左側，受有左側脛骨、腓
    骨骨折之傷勢等情，惟矢口否認因過失傷害告訴人，辯稱：
    當日其所駕車輛並未與告訴人發生碰撞，亦未發現告訴人通
    過，告訴人僅係倒臥其所駕車輛左前輪後方車身旁，且告訴
    人所受傷勢亦與其所駕車輛不符，又事故位置並非在行人穿
    越道上，當時其所駕車輛車身已有三分之二越過行人穿越道
    云云，並聲請送交車輛行車事故鑑定委員會鑑定肇事因素。
二、經查：
（一）被告於九十年八月十三日上午八時二十五分許，駕駛車牌
      號碼○○－○○○○號自用小型客貨車，沿臺北市信義路四段北
      側慢車道由西向東方向行駛，行經該路段與光復南路交岔
      路口，左轉北向擬通過路口北側東西向行人穿越道、進入
      光復南路之際，疏未注意行人穿越道上有無行人通過，貿
      然左轉北向駛越路口北側東西向行人穿越道、擬進入光復
      南路，適告訴人沿臺北市信義路四段、光復南路交岔路口
      北側東西向行人穿越道由東向西方向穿越光復南路，見狀
      閃避不及，被告所駕車輛前保險桿左側遂撞及告訴人左小
      腿，告訴人因而倒地，受有左側脛骨、腓骨骨折等傷勢之
      事實，業據告訴人於警、偵訊及本院審理中指訴歷歷，核
      與臺北市政府警察局信義分局道路交通事故調查報告表、
      談話紀錄表、補充資料表、道路狀況照片、車輛照片、診
      斷證明書所載相符，並經被告於當日製作道路交通事故調
      查報告表、談話紀錄表時自承不諱；而當時天氣晴、日間
      自然光線、視距良好、市區柏油道路乾燥、無缺陷及障礙
      ，行車管制號誌運作正常，依被告之智識、能力又無不能
      注意之情事，亦據臺北市政府警察局信義分局交通分隊據
      報處理之員警觀察、記載明確，有道路交通事故調查報告
      表附卷可稽。
（二）被告雖自九十年十一月十六日警訊起否認因過失傷害告訴
      人，辯稱當日其所駕車輛並未與告訴人發生碰撞，亦未發
      現告訴人通過，告訴人僅係倒臥其所駕車輛左前輪後方車
      身旁，且告訴人所受傷勢亦與其所駕車輛不符，又事故位
      置並非在行人穿越道上，當時其所駕車輛車身已有三分之
      二越過行人穿越道云云，然：
    １被告於九十年八月十三日上午八時二十五分許，駕駛車牌
      號碼○○－○○○○號自用小型客貨車，沿臺北市信義路四段北
      側慢車道由西向東方向行駛，行經該路段與光復南路交岔
      路口，左轉北向擬通過路口北側東西向行人穿越道、進入
      光復南路之際，所駕車輛前保險桿左側撞及沿臺北市信義
      路四段、光復南路交岔路口北側東西向行人穿越道由東向
      西方向穿越光復南路之告訴人左小腿，告訴人因而倒地，
      受有左側脛骨、腓骨骨折之傷勢等節，業據告訴人於警、
      偵訊及本院審理中指訴纂詳，核與臺北市政府警察局信義
      分局道路交通事故調查報告表、談話紀錄表、補充資料表
      、道路狀況照片、車輛照片、診斷證明書所載一致，前已
      述及，並據被告於當日製作警訊筆錄時供承屬實，有道路
      交通事故調查報告表、九十年八月十三日第一次談話紀錄
      表可考，該等交通事故調查報告表、談話紀錄表並均經被
      告親自簽名、捺指紋確認，此經被告當庭辨識後坦認無訛
      ，衡諸常情，被告製作交通事故調查報告表、談話紀錄表
      時，事故甫發生未久，其對事故發生情節記憶應較為清晰
      、正確，所述事故經過亦較無經潤飾、刪改之可能，該紙
      談話紀錄表係在國泰綜合醫院製作，員警訊問時亦無可能
      對被告施以強暴、脅迫、利誘、詐欺、疲勞訊問或其他不
      正之方法，且告訴人與被告素不相識、並無任何宿怨仇隙
      ，此為被告所不爭執，告訴人如非遭被告所駕車輛撞及受
      傷，何以甘冒求償無門之風險、容任真正肇事人離去、以
      陷被告於過失傷害罪責？再告訴人當日經被告親送醫療院
      所診療結果，所受傷勢為左側脛骨、腓骨骨折，前已提及
      ，以該等傷勢，告訴人又焉有可能強忍左小腿骨折之巨大
      痛楚，以斷腿躲避被告視線、潛行至道路中央距離臺北市
      光復南路東側道路邊緣五‧二公尺（計算方式：「光復南
      路南向北方向車道寬度」七‧六公尺，減去「告訴人倒地
      位置與光復南路道路中央交通分隔島之距離」二‧四公尺
      ）、距離光復南路西側道路邊緣十三‧八公尺處（計算方
      式：「光復南路北向南方向車道寬度」十一‧四公尺，加
      上「告訴人倒地位置與光復南路道路中央交通分隔島之距
      離」二‧四公尺），再倒臥恰行經該處之被告所駕車輛車
      身旁、左前輪後方，以羅織誣陷素不相識之被告？況當日
      告訴人受傷之部位、倒地之位置、情狀與被告所駕車輛前
      保險桿、左轉行向均吻合，此觀偵卷第十五頁車輛相片所
      示被告當日所駕車輛為廂式客貨兩用車、馬力高於一般自
      用小客車、車身亦較重，且車頭前加裝有突出之金屬管狀
      保險桿，該管狀保險桿高度略高於車輪一半、與告訴人小
      腿高度相當，撞擊時力道較為集中、劇烈自明；又告訴人
      於閃避之際左小腿受撞擊後倒地、倒臥在被告所駕車輛車
      頭左側、左前輪後方，亦與力學原理無違，告訴人當日係
      遭被告所駕車輛前保險桿左側碰撞致左小腿脛骨、腓骨骨
      折，應堪認定，被告空言翻異前供，改稱並未發生碰撞云
      云，顯係事後卸責、避就之詞，委無可採。
    ２事故地點部分，當日告訴人係沿臺北市光復南路、信義路
      四段交岔路口北側東西向行人穿越道由東向西方向穿越光
      復南路時，遭被告所駕車輛撞及受傷，迭經告訴人指訴翔
      實，且為被告於車禍當日警訊時坦認不諱，前業述及，是
      事故地點應在行人穿越道上，亦足認定。雖依道路交通事
      故調查報告表所載，車禍後告訴人倒地位置在臺北市光復
      南路道路中央距離東側道路邊緣五‧二公尺、距離西側道
      路邊緣十三‧八公尺（計算方式如前所述）、距離光復南
      路與信義路四段交岔路口北側東西向行人穿越道北側邊緣
      僅０‧七公尺處，有該調查報告表可參，但製作該道路交通
      事故調查報告表時，告訴人業已送醫，該告訴人倒地位置
      乃依據被告之供述繪製，道路交通事故調查報告表記載詳
      明，並經被告陳明在卷，又被告發覺事故發生、煞停車輛
      時，告訴人係倒臥在被告所駕車輛左前車輪後方、駕駛座
      旁，但未遭被告所駕車輛左前輪碾壓，已據告訴人指陳無
      訛，且經被告肯認屬實，則告訴人最後倒地位置縱距離行
      人穿越道約０‧七公尺，被告所駕車輛既曾繼續前行至駕駛
      座到達告訴人身側，但未碾壓告訴人，告訴人遭撞擊前又
      曾試圖閃避被告所駕車輛但閃避不及、左小腿受猛力撞擊
      後倒地，前均述及，告訴人碰撞後顯曾因閃避及撞擊之力
      道而有一定程度之旋轉、翻滾，始倖未遭被告所駕車輛左
      前輪碾壓，故尚難僅因告訴人最後倒地位置在行人穿越道
      外０‧七公尺處，遽認事故地點並非在行人穿越道上。
（三）按汽車行近行人穿越道前，應減速慢行，遇有行人穿越時
      ，無論有無交通警察指揮或號誌指示，均應暫停讓行人先
      行通過，道路交通安全規則第一百零三條定有明文。本件
      被告於九十年八月十三日上午八時二十五分許，駕駛車牌
      號碼○○－○○○○號自用小型客貨車，沿臺北市信義路四段北
      側慢車道由西向東方向行駛，行經該路段與光復南路交岔
      路口，左轉北向擬通過路口北側東西向行人穿越道、進入
      光復南路之際，當時天氣晴、日間自然光線、視距良好、
      市區柏油道路乾燥、無缺陷及障礙，行車管制號誌運作正
      常，依其智識、能力又無不能注意之情事，業如前述，詎
      被告竟全然未發覺行人沿路口北側東西向行人穿越道穿越
      光復南路，貿然左轉北向駛越路口北側東西向行人穿越道
      、擬進入光復南路，適告訴人沿臺北市信義路四段、光復
      南路交岔路口北側東西向行人穿越道由東向西方向穿越光
      復南路，見狀閃避不及，被告所駕車輛前保險桿左側遂撞
      及告訴人左小腿，告訴人因而倒地，受有左側脛骨、腓骨
      骨折之傷勢，被告有行近行人穿越道疏未暫停讓行人先行
      通過之過失甚明，且其過失行為與告訴人之傷勢間，有相
      當因果關係。
（四）綜上所述，本件事證已臻明確，被告所辯咸無可採，其犯
      行已堪認定，應依法論科。至被告聲請送交車輛行車事故
      鑑定委員會鑑定肇事因素部分，因鑑定意見僅供本院參考
      ，且本件事證已甚為顯明，業經本院審認如前，是本院認
      尚無必要，併此敘明。
三、核被告所為，係犯刑法第二百八十四條第一項前段因過失傷
    害人罪。被告肇事後，於警員前往醫療院所處理時，不逃避
    接受裁判而當場向警員自首、承認為肇事人而願接受裁判，
    此經本院職權查證屬實，有臺北市政府警察局信義分局交通
    分隊自首調查報告表可參，被告對於有權偵查犯罪之機關尚
    不知犯罪事實及犯罪人之前自首而願接受裁判，應依刑法第
    六十二條前段之規定減輕其刑。又被告行經行人穿越道不依
    規定讓行人優先通行，因而致人受傷，前皆論及，應依道路
    交通管理處罰條例第八十六條第一項之規定，加重其刑，並
    依刑法第七十一條第一項之規定先加後減之。爰審酌被告並
    無前科、素行良好，有臺灣高等法院被告全國前案紀錄表可
    佐，犯罪旋自首接受裁判，即將告訴人送醫救治，並支付部
    分醫療費用，但事後翻異前供、否認犯行、飾詞狡辯、未見
    悔意反省，且自事故發生迄今已逾二年猶未賠償告訴人所受
    損害等一切情狀，量處如主文所示之刑，並諭知易科罰金之
    折算標準，以資懲儆。
據上論斷，應依刑事訴訟法第四百五十二條、第二百九十九條第
一項前段，刑法第二百八十四條第一項前段、第六十二條前段、
第七十一條第一項、第四十一條第一項前段，道路交通管理處罰
條例第八十六條第一項，罰金罰鍰提高標準條例第一條前段、第
二條，判決如主文。
本案經檢察官呂朝章到庭執行職務。

中　　　華　　　民　　　國　　九十二　　年　　　八　　　
月　　二十八　　日

                          臺灣臺北地方法院交通法庭
                                  法  官  洪  文  慧
右正本證明與原本無異。
如不服本判決，應於判決送達後十日內向本院提出上訴狀（應抄
附繕本）。告訴人或
被害人如對於本判決不服者，應具備理由請求檢察官上訴，其上
訴期間之計算係以檢
官收受判決正本之日期為準。
                                  書記官  江  虹  儀

中　　　華　　　民　　　國　　九十二　　年　　　八　　　
月　　二十八　　日